臺灣高等法院高雄分院刑事裁定
110年度聲再字第189號
再審聲請人  
即受判決人  莊明峰



                    （現於法務部矯正署泰源技能訓練所執                         行中）
上列聲請人因毒品危害防制條例案件，對於本院108年度上訴字
第1002號，中華民國108年11月20日第二審確定判決（臺灣橋頭
地方法院108年度訴字第64號，起訴案號：臺灣橋頭地方檢察署1
07年度偵字第10178、12444號），聲請再審，本院裁定如下：
    主  文
再審之聲請駁回。
    理  由
一、聲請意旨略稱：聲請人即被告莊明峰（下稱聲請人）並未販
    賣第一級毒品海洛因予證人呂金龍，而係與其合資購買毒品
    後一起施用，證人呂金龍係為減刑而誣指聲請人販賣毒品予
    伊，伊已向檢察官告訴呂金龍犯偽證罪，為此依修正後刑事
    訴訟法第420條第1項第6款「發現新事實、新證據」之規定
    ， 聲請再審，並請求再次傳喚證人呂金龍對質詰問、調取
    證人呂金龍之所有通訊監察譯文，及傳訊當時逮捕伊之員警
    做證云云。   
二、按有罪之判決確定後，因發現新事實或新證據，單獨或與先
    前之證據綜合判斷，足認受有罪判決之人應受無罪、免訴、
    免刑或輕於原判決所認罪名之判決者，為受判決人之利益，
    得聲請再審；第1項第6款之新事實或新證據，指判決確定前
    已存在或成立而未及調查斟酌，及判決確定後始存在或成立
    之事實、證據，民國104年2月4日修正公布，於同年月6日施
    行之刑事訴訟法第420條第1項第6款、第3項定有明文。揆其
    修正意旨，乃放寬聲請再審之條件限制，所謂發現之新事實
    、新證據，不以該事證於事實審法院判決前已存在為限，縱
    於判決確定後始存在或成立之事實、證據，亦屬之。惟須該
    事證本身可單獨或結合先前已經存在卷內之各項證據資料，
    予以綜合判斷觀察，認為足以動搖原有罪之確定判決，而為
    受判決人無罪、免訴、免刑或輕於原判決所認罪名之判決者
    ，始得聲請再審。倘未具備上開要件，即不能據為聲請再審
    之原因。又再審制度，係為發現確實之事實真相，以實現公
    平正義，而於案件判決確定後，另設救濟之特別管道，重在
    糾正原確定判決所認定之事實錯誤，但因不能排除某些人可
    能出於惡意或其他目的，利用此方式延宕、纏訟，有害判決
    之安定性，故立有嚴格之條件限制。修正後刑事訴訟法第42
    0條第1項第6款、第3項規定，放寬再審之條件限制，承認「
    罪證有疑、利歸被告」原則，並非祇存在法院一般審判之中
    ，而於判罪確定後之聲請再審，仍有適用，不再刻意要求受
    判決人（被告）與事證間關係之新穎性，而應著重於事證和
    法院間之關係，亦即祇要事證具有明確性，不管其出現係在
    判決確定之前或之後，亦無論係單獨（例如不在場證明、頂
    替證據、新鑑定報告或方法），或結合先前已經存在卷內之
    各項證據資料，予以綜合判斷，若因此能產生合理之懷疑，
    而有足以推翻原確定判決所認事實之蓋然性，即已該當。申
    言之，各項新、舊證據綜合判斷結果，不以獲致原確定判決
    所認定之犯罪事實，應是不存在或較輕微之確實心證為必要
    ，而僅以基於合理、正當之理由，懷疑原已確認之犯罪事實
    並不實在，可能影響判決之結果或本旨為已足。但反面言之
    ，倘無法產生合理懷疑，不足以動搖原確定判決所認定之事
    實者，仍非法之所許。至於事證是否符合明確性之法定要件
    ，其認定當受客觀存在之經驗法則、論理法則所支配。從而
    ，聲請人依憑其片面、主觀所主張之證據，無論新、舊、單
    獨或結合其他卷存證據觀察，綜合判斷之評價結果，如客觀
    上尚難認為足以動搖第二審確定判決所認定之事實者，同無
    准許再審之餘地。
三、經查：
　㈠聲請人前經臺灣橋頭地方法院以犯毒品危害防制條例第4條第
    1項之販賣第一級毒品罪而判處罪刑，被告上訴後先後經本
    院108年度上訴字第1002號、最高法院109年度台上字第846
    號判決駁回上訴而確定。上開判決已就認定聲請人犯上開罪
    名及之理由，詳述其證據取捨所憑之依據及得心證之理由，
    有前開判決書及臺灣高等法院被告前案紀錄表附卷可憑。
　㈡聲請人固以其係與其合資購買毒品後一起施用，證人呂金龍
    係為減刑而誣指聲請人販賣毒品予伊云云，惟查原確定判決
    理由欄業已敘明：「⒈查被告與呂金龍以附表一編號1至3所
    示方式聯絡，並於附表一各該編號所示時、地與呂金龍會面
    後，由被告交付價值500元之海洛因1包予呂金龍，並分別收
    到呂金龍交付之300元（尚欠200元）、500元（數日後給予
    ）、500元，與一般買賣毒品外觀無異，惟依雙方通聯內容
    ，2人對於共同出資數額、每人出資比例、購買毒品之數量
    、購買對象、推派何人出面購買及如何分配等攸關合購之細
    節，均未有討論及約定；而且證人呂金龍於警詢時及偵查中
    指證如附表一編號1至3所示3次向被告取得海洛因之原因，
    均係向被告購買毒品，而非與被告合資購買毒品等語明確，
    且就交易地點均證稱在麥當勞速食店附近，未曾提及有何經
    被告搭載前往他處購買海洛因之情形，亦證稱未與被告合資
    購買毒品；況且被告於107年10月4日警偵時，已供承其於附
    表一編號2、3所示時、地幫呂金龍代購毒品時，其上游「賢
    阿」都會給伊一包免費的海洛因施用等語。是縱被告係與呂
    金龍電話聯繫後始向其上手取得毒品，依前揭說明，亦難認
    被告無營利意圖而單純幫呂金龍代購；且第一級毒品海洛因
    價格匪淺、取得不易，購毒者對於所購買毒品之品質、數量
    ，每每錙銖必較，然依證人呂金龍於原審所證:我沒有確認
    被告給我的海洛因數量是否為500元，被告的上游我不知道
    ，我不會去問等語，可知呂金龍就其分得毒品數量是否與其
    出資價額相符？係向何人購得之攸關毒品數量及品質之細節
    ？均未在意，亦無掌控權，而係全交由被告獨自決定，益徵
    被告就交付予呂金龍毒品時，對於毒品數量、來源具有掌握
    之權限，與一般販賣毒品之出賣人對於毒品數量、品質、金
    額有決定權限，並無二致。況被告甘冒被查獲送辦販毒重罪
    之風險，毫無獲利而幫呂金龍向上游藥頭購買毒品，並出面
    將毒品交付呂金龍，使真正販毒者能隱身幕後而豁免遭刑事
    追訴處罰，單純擔任「跑腿」角色之被告卻要擔負被追訴風
    險，此顯與常情相悖。互核上情，被告人應有營利之意圖而
    交付毒品，並非單純與呂金龍合資購買，被告及辯護人上開
    所辯，要無可採。⒉而且被告於107年10月4日警偵訊時原本
    供稱：伊接獲呂金龍來電後，乃向「阿賢」購買500元海洛
    因，再與呂金龍會面交予呂金龍云云，並未提及有何與呂金
    龍合資購買1,000元海洛因朋分情事，與被告於原審準備、
    審理程序及本院準備程序時所稱：伊與呂金龍會面後，伊向
    呂金龍拿取款項，伊本身亦出資湊足1,000元，再向「阿賢
    」購買1,000元之海洛因與呂金龍朋分，因為購買之價格若
    不足1,000元，「阿賢」不願意出貨云云（見原審卷139、第
    216-217頁、本院卷第103頁），所述前後不符；亦與證人呂
    金龍於原審審理時所述2人會面後，被告再載伊至他處購買
    海洛因、被告均係拿1,000元之海洛因云云，有所出入。又
    被告於107年11月22日偵訊時，雖辯稱：伊與呂金龍一起向
    「阿賢」購買海洛因朋分云云，惟被告於該次偵訊時，就其
    等一起向「阿賢」購買海洛因之金額，仍供稱為500元，就
    其與呂金龍朋分海洛因之方式，則供稱係將海洛因溶在水裡
    ，再一人一半云云，仍與被告於原審審理時所述2人合資1,0
    00元之金額不符，亦與證人呂金龍於原審審理時所證其向被
    告取得之海洛因，均未加水等情，有所相悖。益徵被告有關
    與呂金龍合資之辯解，應屬臨訟飾詞，不足採信。⒊再證人
    呂金龍於原審雖證稱被告係與其合資購買毒品云云，惟此非
    但與證人呂金龍前於警偵時所述不符，是否可信，已非無疑
    ，而且依證人呂金龍於原審之所證，其係案發後在監所經被
    告之友人告知，始知悉被告有出資500元與其合資購買毒品
    ，可知證人呂金龍並未親身見聞被告與其合資購買毒品乙事
    ，而係輾轉聞自被告友人之轉述，被告友人又無法使其到庭
    證述，以資證實證人呂金龍子此部分證述之真實性，自難單
    憑證人呂金龍之傳聞證述，即認被告有與證人呂金龍合資購
    買毒品之事實，是證人呂金龍於原審之上開證述，顯係迴護
    被告之詞，難以憑為被告有利之認定」等語（原判決第6至8
    頁）。足認聲請人此部分主張，業經原確定判決調查審認，
    而不足以影響聲請人上開販賣第一級毒品有罪之認定。
　㈢又聲請人告訴證人呂金龍偽證罪部分，亦經臺灣臺南地方檢
    察署於111年3月14日以111年度偵字第6032號為不起訴處分
    確定，有該處分書附卷可考。是再審意旨所指上開事證，無
    論係單獨或結合先前已經存在卷內之各項證據資料，予以綜
    合判斷，均未能因此產生合理之懷疑，而有足以推翻原確定
    判決所認事實之蓋然性，難認與修正後刑事訴訟法第420條
    第1項第6款規定之「確實之新證據」相符。聲請人徒就原確
    定判決已論述綦詳之事項，徒憑己意再為爭執，自與法定再
    審之要件不合。至聲請人請求再次傳喚證人呂金龍對質詰問
    、調取證人呂金龍之所有通訊監察譯文，及傳訊當時逮捕伊
    之員警做證等節，原確定判決已調查事證明確，本院認並無
    刑事訴訟法第429條之3第1項之調查必要性，並此敘明。
四、綜上所述，聲請再審意旨所指上開事證，無論係單獨或結合
    先前已經存在卷內之各項證據資料，予以綜合判斷，均未能
    因此產生合理之懷疑，而有足以推翻原確定判決所認事實之
    蓋然性，難認符合修正後刑事訴訟法第420條第1項第6款規
    定之確定性、顯著性或明確性要件。從而，本件再審之聲請
    為無理由，應予駁回。
五、據上論結，依刑事訴訟法第434條第1項，裁定如主文。
中　　華　　民　　國　　111 　年　　4 　　月　　21　　日
                  刑事第九庭    審判長法  官  莊崑山
                                      法  官  惠光霞
                                      法  官  陳明富
以上正本證明與原本無異。
如不服本裁定應於送達後10日內向本院提出抗告狀。
中　　華　　民　　國　　111 　年　　4 　　月　　21　　日
                                      書記官  馬蕙梅